臺灣高等法院刑事判決　　　　　　　　　　　　九十二年度上重更(二)字第七一號
　　上　訴　人　臺灣臺北地方法院檢察署檢察官
　　上　訴　人
　　即　被　告　甲○○
　　選任辯護人　邱創舜　律師
　　　　　　　　金志雄　律師
右列上訴人，因被告毒品危害防制條例等案件，不服臺灣臺北地方法院九十年度重訴
字第七號，中華民國九十一年四月一日第一審判決（起訴案號：臺灣臺北地方法院檢
察署九十年度偵字第三八八五號）提起上訴，經判決後，由最高法院第二次發回更審
，本院判決如左：
    主  文
原判決關於甲○○販賣第一級毒品部分撤銷。
甲○○共同販賣第一級毒品，處無期徒刑，褫奪公權終身，扣案如附表一編號一所示
之第一級毒品海洛因沒收銷燬、如附表一編號二、三、四、五、六所示之物、附表二
所示之物均沒收、扣案之新臺幣貳佰肆拾玖萬陸仟元、偽造之新臺幣千元券張均沒
收。
    事  實
一、甲○○（原名段文湘）於民國（下同）八十七、八十八年間，在澳門地區結識綽
    號「坤董」（真實姓名不詳）之成年男子，而後「坤董」曾詢及甲○○「想不想
    賺錢，敢不敢弄毒品」，經甲○○答以「當然想賺錢」，「坤董」即表示要甲○
    ○在臺灣幫忙處理其私運入境之毒品販賣，甲○○旋即答應。於八十八年十一月
    間，「坤董」在大陸地區○○○○○甲○○在臺灣地區代為租屋使用，並經由某
    不詳姓名之成年男子交付現金新臺幣（下同）五十萬元與甲○○，甲○○遂以其
    妻蔡詠羚名義承租臺北市○○區○○路三段二七二號二樓房屋，嗣因「坤董」始
    終未返臺或予以使用，甲○○乃於八十九年六月間將該屋借予不知情友人陳錫鑫
    、陳雅苓居住（陳錫鑫、陳雅苓均在阿根廷僑居多年，於八十九年六月間返台，
    業經本院更(一)審判決無罪確定），惟甲○○仍保留房間乙間使用，至八十九年十
    一月二十四日租期屆滿後，由陳錫鑫續租該屋（八十九年十二月五日簽約），該
    房間仍由甲○○繼續使用。另甲○○復於八十九年十月二十四日由桃園中正國際
    機場搭機前往大陸地區珠海，與「坤董」見面，「坤董」乃向其表示將在同年十
    二初私運大批第一級毒品海洛因進入臺灣，要其到時接貨並代為藏放處理。詎甲
    ○○明知海洛因為毒品危害防制條例所規範之第一級毒品，不得非法持有、運輸
    及販賣，亦屬懲治走私條例所規定未經許可不得私運來臺之管制物品，竟仍與「
    坤董」共同基於販賣營利及私運管制物品第一級毒品海洛因之犯意聯絡，由「坤
    董」在大陸地區販入第一級毒品海洛因後，再私運入境臺灣地區，甲○○則於同
    年十月二十七日搭機返台準備接應。至八十九年十二月七日上午六時許，「坤董
    」即囑由某姓名不詳之成年男子，將私運入境之第一級毒品海洛因磚二百三十六
    塊（每塊重約三百五十公克，其中乙塊已碎裂）、及防止毒品潮濕之乾燥劑、及
    包裝、分裝毒品之磅秤、旅行袋、手提袋、膠帶、手套、夾鏈袋、及行動電話易
    付卡晶片乙張，併同美國貝瑞塔（ＢＥＲＥＴＴＡ）製九釐米制式半自動手槍乙
    支（槍枝管制編號0000000000號）、以色列ＩＭＩ製九釐米制式半自
    動手槍乙支（槍枝管制編號：0000000000號）、九釐米制式子彈五十
    顆、及手槍之主要組成零件彈匣四個（甲○○未經許可，寄藏槍械手槍部分，業
    經本院更(一)審判處有期徒刑八年，併科罰金新臺幣三百萬元，再經最高法院駁回
    上訴確定），以紙箱五只分裝密封，在臺北市○○○路○段國防醫學中心對面巷
    道內交付甲○○，甲○○遂依「坤董」指示，先將該等物品放置於前開臺北市○
    ○區○○路三段七五巷二七二號二樓其使用之房間內寄藏，且以上開行動電話易
    付卡晶片與「坤董」聯絡之用，甲○○並將碎裂之海洛因中少許受潮部分刮除丟
    棄及換裝部分紙箱。至九十年一月一日，陳錫鑫、陳雅苓二人因陳雅苓之母準備
    來臺，另由陳雅苓出面承租臺北縣汐止市○○街七六號一樓（含地下室至三樓）
    瓏山林社區○○居住○甲○○即向陳錫鑫借得該處一樓房間乙間使用，並於九十
    年一月上旬某日，獨自將上開海洛因磚搬移至該處藏置，其餘部分物品則仍藏置
    於前開康寧街房屋之房間內。嗣後「坤董」多次以電話指示甲○○將海洛因樣品
    交付不詳之買主，自九十年一月上旬某日起至同年二月二十二日前止，聽從「坤
    董」之指示，利用車輛定點轉手之方式，連續五次在臺北市○○○○道、臺北市
    中正區○○○路○段、臺北市○○區○○路三段附近某處等地，將少許數量不詳
    之海洛因作為樣品交付不詳姓名之買主，其詳細之交付方式為甲○○自碎裂之海
    洛因磚處取得少許數量不詳之樣品，藏置於其所駕駛之車牌號碼ＤＱ－三八六七
    號小客車駕駛座踏墊下，按照指定之時間將車駛至指定地點停放，留下鑰匙後離
    去，約半小時後返回，該等不詳之買主即趁機取走海洛因樣品。至九十年一月二
    十二日「坤董」又經由該不詳之成年男子在臺北市○○○路○段、延吉街口交付
    現金二百五十萬元與甲○○，囑咐甲○○代購汽車兩輛以相同方式販賣海洛因使
    用，惟該男子實際交付與甲○○之金額為二百四十九萬六千元及偽造之新臺幣千
    元券三張。嗣經法務部調查局北部地區機動工作組人員於九十年二月二十四日上
    午十時許，在臺北縣汐止市○○街七六號一樓，拘提陳錫鑫、陳雅苓到案，並在
    該址搜索查扣得如附表一所示之海洛因，及「坤董」、甲○○所有裝運毒品之手
    提袋、封箱膠帶、紙箱等物，旋又至臺北市○○區○○路三段七五巷二七二號二
    樓搜索扣得「坤董」及甲○○所有如附表二所示保存、裝運及分裝毒品所用之乾
    燥劑、手套、夾鏈袋、磅秤等物，再於同日中午十二時四十分許，在臺北市○○
    區○○街東湖國小前拘提甲○○到案，並在甲○○所駕駛之ＤＱ－三八六七號車
    內查扣得「坤董」交付與甲○○之現金二百四十九萬六千元及偽造之新臺幣千元
    券三張，及在臺北縣汐止市○○街一一八巷二二號三樓甲○○住處扣得其所有之
    鑰匙二付。
二、案經法務部調查局北部地區機動工作組報告臺灣臺北地方法院檢察署檢察官偵查
    起訴。
    理  由
一、訊據上訴人即被告甲○○固坦承收受「坤董」所私運入境臺灣如附表一、二所示
    之物品，及依「坤董」指示，利用車輛定點轉手之方式，連續五次將供作樣品之
    少量海洛因交付不詳姓名之買主，而嗣經警於上開租住處查扣如附表一至三所示
    之物品等事實，惟仍矢口否認有販賣第一級毒品海洛因犯行，並於法院審理時辯
    稱：伊收到的是五箱密封的東西，伊並不知道那裡面係毒品，是過了十幾天後打
    開，才知道那係違禁品。又伊沒有販賣上開毒品給他人，係「坤董」叫伊拿樣品
    給他的朋友，但他的朋友是何人，伊不知道，伊沒有看到。伊送這些毒品出去給
    他人沒有獲利。伊從「坤董」那裡僅拿三百萬元，並非四百五十萬元，其中二百
    五十萬元係替他買車，五十萬元係租屋用的云云。
二、經查：
    (一)按被告之自白，非出於強暴、脅迫、利誘、詐欺、疲勞訊問、違法羈押或其他
      不正之方法，且與事實相符者，得為證據，刑事訴訟法第一百五十六條第一項
      定有明文。被告甲○○雖辯稱：於接受法務部調查局人員詢問時，因有人表示
      你要是不配合的話，就將你全家大小抓來關等語，係受到脅迫才為不實供述云
      云，然被告甲○○於法務部調查局之偵訊錄影帶，經原審調取後會同被告、選
      任辯護人等勘驗結果（見原審九十年九月五日勘驗筆錄，其中「被告」係指甲
      ○○，以下另含當庭各該當事人表達之意見），足可認定被告甲○○指稱曾遭
      法務部調查局人員以「你要是不配合的話，就將你全家大小抓來關」等脅迫言
      語乙節，僅係屬其片面供述，尚乏其他積極證據以資證明，自難採信。而該勘
      驗情形如下：
    1.錄影開始時間九十年二月二十四日下午二時四十六分，被告由兩位制服憲兵帶
      入偵訊室，旁邊有調查員討論聲音（被告起稱之前我曾在另外一個房間，有調
      查員跟我說你要是不配合的話，就將你全家大小抓來關。）
    2.被告有喝水，被告向調查員說我會配合，左下角有調查員拿數個紙箱進來擺放
      。
    3.被告於二點五十分起身上廁所，畫面停在制服憲兵。第三位制服憲兵進來，被
      告向調查員要煙，調查員給被告煙。調查員與被告聊到岳母住院之事。被告簽
      名（法官問：簽何名？被告答：沒有印象。法官問：現在在做什麼你記得嗎？
      被告答：不記得）一直都有三位制服憲兵在查，中間有調查員進來，但沒有直
      接和被告接觸。二時五十七分被告主動問調查員你們查多久，調查員沒有回答
      。二時五十八分開始訊問，調查員叫被告自己想清楚，怎樣對你最有利，你有
      什麼話有先講，調查員向被告曉以大義說只要不是死刑都有機會，希望被告配
      合偵訊（被告抽第二根煙）。
    4.調查員向被告說你願不願意談談這一對陳錫鑫、陳雅苓，他中間代價是怎樣。
      被告答他們都不知道房間裡放什麼東西。他們大概知道是違禁品，我叫他們幫
      我租房子而已。調查員此時一直向被告說如果陳錫鑫和陳雅苓不知道，我希望
      你坦白講，這實在不合常情，而且我們採了一天的指紋，這些都沒有問題，上
      面如果有他們的指紋也一定跑不掉（被告陳錫鑫起稱：我們在康寧路時並沒有
      鑰匙）被告稱只跟陳錫鑫是朋友。三點０四分有電話進來，調查員接電話。三
      點０五分三十秒回答記者問題。調查員問被告與陳錫鑫認識多久？被告答一年
      多。調查員再度向被告曉以大義，談到小孩的前途等，希望被告坦坦白白、老
      老實實，不要考慮什麼利害關係，要被告一定要面對，告訴被告如果老實陳述
      ，檢察官可從輕量刑，到了這種程度，你自己也知道一定迴避不掉，你越否認
      越糟糕，對你越不利，三時十五分有調查員進入，中斷偵訊（法官問：現在在
      做什麼？被告答：照相）。
    5.三時十三分再度開始偵訊，調查員問被告將房子讓雙陳住是否有收租金，被告
      答沒有。調查員問被告他們住進去時毒品是否已在裡面？被告答還沒有。（法
      官問被告：調查員是否有刑求？被告答：沒有，但是有給我言語上的壓迫。）
      調查員：你放東西進去，你知不知道？被告：起先不知道。調：你搬進去的時
      候他有沒有進去看。被：沒有。調：他有沒有向你要錢？要多少錢？被：他沒
      有向我要錢，我有給他大概一個月三十萬。（三時十八分又有人進來，中斷偵
      訊約三十秒）三點十九分開始製作筆錄，調查員告知被告權利。（辯護人起稱
      ：十二點四十分逮捕被告，一點三十分到二點三十分是解送被告到北機組的時
      間，錄影開始時間為二時四十六分，所以二點半到二點四十六分這十六分鐘的
      時間，這十六分鐘我不曉得我的當事人到那裡去了，如果三點十九分始告知權
      利，前面應該算是閒聊。公訴人起稱：任何偵訊都需要準備，中間的十六分鐘
      在另一個房間應是等待偵訊，二點四十六分開始錄影時，被告的神情很自然，
      完全告不出來有任何脅迫或刑求之情形，且被告主動向調查員要煙、喝水、要
      求打開手銬）。
    6.調查員告知逮捕程序，被告說我要請律師來。調：是否看過拘票？被告點頭。
      調：對拘提法定程序有無意見？被：把我車子砸了。調查員說待會給你陳述。
      被告猶豫三十秒（不語），調查員說若無意見，我就記下去。被告點頭（被告
      起稱：我沒有點頭。法官重播該段落，被告確實有點頭）。三點三十四分被告
      電話響起，調查員問要不要接，被告說要，調查員說還是不要，抱歉。
    7.調：陳氏夫婦房間裡的東西都是你的嗎？被：是我帶進去的。三時二十八分調
      查員向被告說如果你合作，檢察官下手會比較輕。調查員向被告告知法律規定
      得減輕其刑。（快轉至三時三十八分）調：你如果只負責保管，這樣講得過去
      嗎？我剛才還和檢察官講我想你大概會合作。三點四十分有一個穿紅衣服的調
      查員進入，站在被告旁邊拿出紙箱說這是在康寧路他們家扣的只有包裝箱，並
      馬上回頭對被告說你一個月給陳錫鑫多少錢？被告看了一眼說一個月三十萬元
      。調：如何給？被：給現金。（被告陳錫鑫起稱：該穿紅衣的人，就是砸段車
      的人，他的手有受傷。）段檢視紙箱的封條，證實沒有破損，調查員當被告之
      面當場打開紙箱。
    8.（快轉至三點五十分）調：律師叫什麼名字？被：金志雄。
    9.（快轉至三點五十六分）金律師到場。（辯護人起稱：我質疑的有兩點，第一
      點是逮捕的過程。第二點是查扣的錢是在被告車上扣得，不是在被告中山街的
      家中所扣。公訴人起稱：大部分是在車上扣得，一部分是在他家扣得，包括偽
      鈔部分。且被告的車子當時是停在被告家裡的停車場，就一般人的觀念來說就
      是在家裡。且在偵卷三三八五號第一０七頁就此部分已重新確認過）。
    10.（快轉至四點０六分）當時在清點扣案物，被告與律師在談話。律師稱現在就
      算是檢察官偵訊時，我也可以說話。你們在搜索時為何不讓被告接電話，將電
      話切斷，搜索時應讓律師到場。（四點０八分，律師質疑逮捕過程，質疑約三
      十秒繼續偵訊）。四點０九分，律師向被告要電話。（公訴人起稱：法律規定
      審判中之辯護人得於搜索中在場，偵查中並未規定，法無明文。何況規定是得
      在場，並非打電話關切，我們將電話切斷，就搜索來說是必要的）。
    11.（快轉至四點十二分）當時被告蹺著腿接受偵訊，畫面上亦有制服憲兵在場。
    12.（快轉至四時十六分）被告與辯護人交談（法官問：談何事？辯：逮捕過程，
      車子被砸的事）。
    13.（快轉至四時二十一分）當時律師在看一份文件。（法官問：在看什麼？辯：
      筆錄是否與事實相符）。
    14.換第二捲錄影帶，時間為九十年二月二十四日二十時五十分，當時被告在製作
      扣押物清冊。
    15.（快轉至八時五十四分）被告未在場（法官問：被告呢？辯護人答：上廁所）
      。
    16.（快轉至九時００分）調查員正在製作筆錄（法官問辯護人：直至錄影帶結束
      時，你都在場嗎？辯護人金答：是）。
    17.（以下為金辯護人當庭補充偵訊時與調查員之問答）辯：如何認定在車上扣得
      的錢是犯罪所得？調：如果你要質疑的話，我們就再抄一次。辯：為何砸被告
      的車？調：很抱歉，因為在被告家中有搜到槍枝，我們怕會受傷，所以才這會
      這樣做。
    18.辯護人湯起稱：我們希望能看到段說有交一百五十萬元給陳錫鑫的畫面，但是
      自金律師到庭後調查員與被告段間就無問答的畫面。
    19.以上過程攝影機方向均在被告右側，並未變換角度拍攝，亦無明顯剪接情形。
      綜此，被告甲○○於調查局偵訊時所為之上開供述，經原審勘驗偵訊錄影帶結
      果，堪認被告甲○○之自白確非出於強暴、脅迫、利誘、詐欺或其他不正方法
      ，而具有任意性，自得引據為證據。
    (二)關於被告甲○○收受「坤董」所私運入境臺灣如附表一、二所示之海洛因等物
      品，及依「坤董」指示，利用車輛定點轉手之方式，連續將海洛因交付不詳姓
      名之買主，而嗣經警於上開租住處查扣如附表一至三所示之物品之事實，業據
      其於警、偵訊及法院歷次審理時自白不諱，並有上開扣案物品存庫可按、及搜
      索扣押證明筆錄、扣押清冊附卷可稽；又本件查獲經過情形，復經證人即法務
      部調查局北部地區機動工作組承辦人員段忠民於原審證述綦詳。另扣案海洛因
      磚外包裝袋上，經採得潛伏指紋一枚比對後，認與被告甲○○之左拇指指紋相
      同，有法務部調查局九十年三月七日陸(二)字第九０一三三一一二號鑑定通知
      書在卷可查（見偵查卷第二一六頁）；而該扣案之毒品，經送請鑑定結果，均
      含有第一級毒品海洛因成分，合計淨重共八一點四九六三九公斤，純度百分之
      八二點四一，純質淨重為六七點一六一一八公斤，亦有法務部調查局九十年三
      月十四日陸(一)字第九０一三三六一五八號鑑定通知書附卷足憑（見偵查卷第
      一六六頁）。此外，復有毒品初步鑑驗報告單、車籍作業系統—查詢認可資料
      、房屋租賃契約書、記事字條三張、照片六張存卷可參；另被告甲○○之尿液
      經鑑定結果，嗎啡及甲基安非他命均為陰性反應，亦有法務部調查局鑑定通知
      書在卷可按（見偵查卷第二一八頁），足徵被告甲○○本身無施用海洛因犯行
      （海洛因經施用進入人體會代謝成嗎啡，故有無施用海洛因係檢驗尿液中有無
      嗎啡陽性反應），扣案海洛因確非其本身施用之物；又扣案之現金二百四十九
      萬六千元及偽造千元券三張均係在被告甲○○所駕駛之小客車內查獲，業經證
      人段忠民證述屬實（見原審卷(一)第二０八頁），核與被告甲○○供稱係九十年
      二月二十二日收受該筆款項，全數放置車上尚未及使用即遭查獲等情節，尚屬
      吻合；另本件僅扣押物清冊編號五十五號之海洛因係碎裂散裝之海洛因，其餘
      均為未經刮除完整包裝之海洛因塊，又扣案裝載扣案物品之紙箱（即扣押清單
      編號七三、七四至七八之紙箱六只）經本院前審勘驗結果：編號七三是甲仙農
      會紙箱，並無任何註記；編號七四是聲寶牌除濕機紙箱，並無任何註記；編號
      七五是台南縣東原名產水果紙箱；編號七六是佳冬名產胡瓜紙箱；編號七七是
      劍湖山甜橙水果紙箱，無任何註記；編號七八是貼滿進海產膠帶紙箱，上無任
      何收件人記載，有勘驗筆錄可按（見本院上重訴卷第三二０頁），可見該等物
      品確有進入臺灣地區後經另行包裝者，亦與被告甲○○供述其僅刮除少許受潮
      之海洛因丟棄及換裝部分紙箱等情，並無扞格。綜合上開事證，堪認被告甲○
      ○此部分之自白應與事實相符。
    (三)又被告甲○○事前即應允「坤董」在臺灣負責接應並藏匿、處理私運入境之第
      一級毒品海洛因乙情，亦據被告於警、偵初訊時供稱：「大約於去年十一月
      初我到大陸珠海，與僱用我的老闆『坤董』見面，他表示在十二月初會有一大
      批貨（海洛因）進到臺灣，指示我到時要接貨並代為藏放處理。．．．我跟他
      約在二年前在澳門賭場認識，後來他問我想不想賺錢，敢不敢弄毒品，我答當
      然想賺錢，他表示他經常會安排毒品運進臺灣，要我在臺灣幫忙處理，我就答
      應了」、「『坤董』將上開毒品．．．放在我我車上。之前我在大陸與『坤董
      』見面時，他就有提到會交毒品．．．給我」（見偵查卷第十一頁、第六八頁
      背面至六九頁）等語明確，嗣被告甲○○雖翻辯稱：伊收到的是五箱密封的東
      西，伊並不知道那裡面係毒品，是過了十幾天後打開，才知道那係違禁品云云
      ，然考據第一級毒品海洛因市場價值高昂，且本案私運入境而為警查扣毒品之
      數量，高達淨重八一點四九六三九公斤（另有少量毒品交付予買主作為樣品，
      詳後述），為歷年緝毒實例上所罕見，衡情綽號「坤董」者在處理該等大量海
      洛因之運輸、藏置及販賣，必定小心謹慎，力求每一環節均無疏漏。而觀諸被
      告甲○○前述「坤董」指示其利用車輛定點轉手方式交付毒品予買家，通常即
      係避免販賣者與購毒者因直接接觸，增加遭到警方緝獲（由下線查獲上線）之
      風險，此益足見其戒慎之情。則「坤董」焉可能在被告甲○○未答應負責處理
      上開毒品前，任意將如此高量、高價值之第一級毒品海洛因盡交付予被告甲○
      ○，而不懼被告甲○○查知後私吞或因疑懼而報警處置，是被告上開事後始知
      悉之辯解，顯與事理、常情有違，無非圖卸罪責之詞，不足採信。是以被告甲
      ○○既先期前往大陸地區珠海，與「坤董」見面，並應允「坤董」在臺灣負責
      接應，並藏匿、後續處理（將毒品樣品交付予各賣主）私運入境之上開海洛因
      ，則被告甲○○就「坤董」在大陸地區販入第一級毒品海洛因後，再私運入境
      臺灣地區，以圖販賣之各情節，已有認知並有謀議，自應令負共犯之責。至被
      告甲○○之出入境資料，雖無八十九年十一月初之出入境紀錄，惟仍有相近之
      同年十月二十四日至二十七日之出入境紀錄，此有被告甲○○之國人出境資料
      整批查詢名單、內政部警政署入出境管理局九十二年六月五日境信昌字第０九
      二００六二三二九號函附出入境紀錄附卷可考（見原審卷(二)第七五頁、本院更
      一卷第五五、五六頁），而參諸被告於警訊中係指稱：「『大約』於去年十
      一月初我到大陸珠海，與僱用我的老闆『坤董』見面．．．」云云，堪認被告
      記憶確因時間過往而逐漸淡忘其正確出入境時日，自應以上開相近之出入境紀
      錄為準，併此敘明。
    (四)公訴意旨雖依被告甲○○於警、偵初訊之供述而另認：被告甲○○自「坤董」
      處收受之海洛因磚為三百塊（總重量約一百零五公斤），並自八十九年十二月
      底某日至九十年二月二十四日止，聽從「坤董」指示，利用車輛定點轉手之方
      式，先後在臺北市○○○○道、臺北市中正區○○○路○段、臺北市○○區○
      ○路三段附近某處等地，分別以不詳之價格，連續多次將毒品海洛因販賣予不
      詳姓名之人，共出貨約六十餘塊海洛因磚（每塊重量約為三百五十公克），重
      約二十餘公斤，而由「坤董」分三次給付被告甲○○，每次各為一百五十萬元
      ，共計獲得四百五十萬元之酬勞云云，然被告甲○○於隨後之偵、審即否認曾
      交付大量海洛因磚予他人之販賣犯行，並辯稱：伊沒有販賣上開毒品給他人，
      係「坤董」叫伊拿樣品（少量）給他的朋友，但他的朋友是何人，伊不知道，
      伊沒有看到。伊送這些毒品出去給他人沒有獲利。伊從「坤董」那裡僅拿三百
      萬元，並非四百五十萬元，其中二百五十萬元係替他買車，五十萬元係租屋用
      的等語，顯已執有異議。而本院審酌全卷事證，亦無補強證據足以證明被告甲
      ○○此部分警、偵初訊之自白，確與事實相符，則基於「罪疑利益，歸於被告
      」原則，且在不違背經驗及論理法則下，自應採信被告事後之辯解，以為被告
      最有利之認定。茲詳述如後：
      (1)法務部調查局係九十年一月三日接獲化名「小吳」檢舉被告涉嫌走私販賣海
        洛因，調查局人員並自九十年一月初起對被告實施密集跟監及電話監聽，有
        本院前審向臺灣臺北地方法院檢察署調取之九十年度他字第二二０號影印卷
        所附之調查筆錄、法務部調查局北部地區機動工作組之函件多件及通訊監察
        聲請書可按，並經證人即調查員段忠民證述在卷（見原審卷(一)第二一一頁）
        ，然而本案除經拘提被告甲○○到案後而扣得前述之二百三十六塊海洛因毒
        品（每塊重約三百五十公克，其中乙塊已碎裂）外，並無任何足以證明被告
        甲○○曾與不詳買主接觸並交付六十餘塊海洛因磚之確切事證或跟監、監聽
        紀錄等補強證據存在，則被告甲○○警、偵初訊之此部分自白，即無法證明
        確與事實相符。
      (2)又被告甲○○於警、偵初訊同時復自白其前後付款予同案被告陳錫鑫五次，
        每次三十萬元，合計一百五十萬元等語（見偵查卷第一三頁、第六九頁反面
        ），惟此業為被告陳錫鑫、陳雅苓堅決否認，被告甲○○事後亦否認上情，
        而本案在偵審中經調取被告甲○○、陳錫鑫、陳雅苓三人在各銀行開設之帳
        戶資料，均無相符或可疑之款項支出、存入、及匯款資料，被告甲○○此部
        分之自白，亦顯然無法證明與事實相符。
      (3)另依全卷事證，亦殊無輔助證據足以證明被告甲○○確自「坤董」者收受達
        三百塊之海洛因磚，及曾依「坤董」指示販賣並共交付六十餘塊海洛因磚予
        各買主（真實姓名、年籍等）等事實。此外，亦無被告甲○○確自「坤董」
        者收受四百五十萬元報酬之相關證據，則以存卷亦僅扣得二百三十六塊海洛
        因磚及現金二百四十九萬六千元及偽造之新臺幣千元券三張，及被告事後否
        認曾交付塊狀海洛因予買家及獲取報酬等情，自難逕以被告警、偵初訊時此
        部分之自白，遽採為被告論罪科刑之唯一依據。
      (4)被告甲○○於法院審理時辯以：係「坤董」叫伊拿樣品（少量）給他的朋友
        ，但他的朋友是何人，伊不知道，伊沒有看到。另伊從「坤董」那裡僅拿三
        百萬元，並非四百五十萬元，其中二百五十萬元係替他買車，五十萬元係租
        屋用的等語，而本院參酌被告甲○○既受指示以利用車輛定點轉手之方式，
        交付毒品樣品予各買主（被告因未曾直接聯繫，亦未在現場，故無得確認均
        係同一買主），則以相近時間有二買主以上者，或為規避長時間均使用同一
        車型、顏色及車牌之車輛進行交易，增加被警方鎖定跟監之風險，而另行購
        買兩部新車以為更替使用，於情無違。另被告甲○○既僅交付少量樣品之海
        洛因予各買主觀之，應屬測試毒品品質之預備階段，尚未達買賣之合意，亦
        即尚未著手販賣毒品之行為，則買方仍未給付價金，被告甲○○亦未取得報
        酬，即難認與常情、事理相悖，而不足採信。
      基此，本院既查無其他積極證據足以證明被告甲○○確有公訴意旨所指前開連
      續販賣海洛因予不詳姓名買主之犯行，自屬不能證明被告此部分犯罪，然公訴
      人既認此部分與前開論罪科刑之犯罪事實，有裁判上一罪之連續犯及牽連犯關
      係，爰不另為無罪之諭知。
    (五)按毒品危害防制條例第四條所規範販賣行為，不以販入後復行賣出為必要，祇
      要以營利意思之目的，而有販入或賣出二者其一之行為，即足構成；故行為人
      持有第一級毒品，有以主觀上營利售賣意圖而販入第一級毒品，其雖未及賣出
      ，仍應論以販賣第一級或第二級毒品罪既遂罪責。本案被告甲○○既先期前往
      大陸地區珠海，與「坤董」見面，並應允「坤董」在臺灣負責接應，並藏匿、
      後續處理（將毒品樣品交付予各買主）私運入境之上開海洛因，已如前述，則
      被告甲○○就「坤董」在大陸地區販入第一級毒品海洛因後，再私運入境臺灣
      地區，以圖販賣之各情節，已有認知並有謀議，自應共負運輸及販賣第一級毒
      品既遂之罪名。
    (六)至被告甲○○於法院審理時雖供稱：「坤董」即係曾經營泰煌餐廳有限公司之
      雷嘉樑，經查亦確有雷嘉樑其人曾擔任泰煌餐廳有限公司之股東，且被告於原
      審雖聲請對之拘提，惟雷嘉樑於八十年七月三十一日出境後迄今未返（原審第
      三二四頁出境查詢表），自無從拘提，此外，並無確切事證足以證明被告甲○
      ○所指之「坤董」即係雷嘉樑，而被告於本件亦自陳因誤以共同被告陳錫鑫報
      警而指其為共犯拖其下水之情形，是其所指陳之「坤董」是否係出境未返十年
      之久之雷嘉樑，仍有疑義，自難僅憑被告所陳而認定之，附此敘明。
    綜上所述，被告前開辯解，顯係事後卸責之詞，均不足採信。本案事證明確，被
    告犯行堪以認定，應依法論科。
三、按海洛因係毒品危害防制條例第二條第二項第一款規定之第一級毒品，且係行政
    院依懲治走私條例公告之「管制物品項目及其數額」甲項第四款所列之管制進出
    口物品。又被告行為後，懲治走私條例第二條第一項業於九十一年六月二十六日
    修正公布，同年六月二十八日生效施行，原該條例第二條第一項法定刑度為「處
    七年以下有期徒刑，得併科新台幣二十萬元以下罰金」，修正後為「處七年以下
    有期徒刑，得併科新臺幣三百萬元以下罰金」，經比較修正前後之規定，以修正
    前之規定有利於被告，應依刑法第二條第一項但書之規定，適用修正前之規定。
    另毒品危害防制條例雖亦於九十二年七月九日修正公布全文，於九十三年一月九
    日生效施行，惟該條例第四條第一項之運輸、販賣第一級毒品罪，其法定構成要
    件、刑度均維持不變（只增列同條第四項之製造、運輸、販賣第四級毒品罪），
    顯非刑法第二條所謂刑罰法律有變更者，故無比較新舊法之問題。核被告甲○○
    所為，係犯毒品危害防制條例第四條第一項之運輸、販賣第一級毒品罪及修正前
    懲治走私條例第二條第一項之私運管制物品進口罪。又被告甲○○持有第一級毒
    品之低度行為，分別為運輸、販賣之高度行為所吸收，不另論罪。被告甲○○就
    上開三罪，均與「坤董」事前謀議，並推由「坤董」實行，核屬同謀共同正犯。
    至於被告甲○○所陳代「坤董」交付毒品及金錢與被告甲○○之不詳男子，對於
    其交付與被告甲○○之物品內容及用途是否知情，仍有可疑，尚不能證明與被告
    甲○○及「坤董」有共犯關係，一併敘明。又被告甲○○以一私運行為，同時觸
    犯運輸第一級毒品罪及私運管制物品進口罪，應依想像競合犯之例，從較重之運
    輸第一級毒品罪處斷。又所犯上開運輸第一級毒品罪與販賣第一級毒品罪，有方
    法、目的之牽連關係，應從從情節較重（較具實害）之販賣第一級毒品罪處斷。
四、原審認被告甲○○上開犯罪事證明確，予以論罪科刑，固非無見。惟查：(1)原判
    決主文，先於販賣第一級毒品部分諭知扣案之海洛因沒收銷燬，然於定執行刑部
    分，卻將海洛因連同其餘扣案物品一併諭知沒收，而未諭知「沒收銷毀」，前後
    顯屬矛盾；(2)檢察官於起訴書具體求處被告甲○○死刑之極刑，原審雖依職權量
    處被告甲○○無期徒刑，然未敘明其量刑與檢察官求刑不同之依據，亦有未洽。
    被告甲○○上訴意旨僅坦承持有（寄藏）第一級毒品，惟否認私運、販賣毒品等
    罪行，為無理由。而檢察官上訴意旨指被告甲○○另涉有私運毒品等犯罪，則為
    有理由，自應由本院將原判決關於被告甲○○販賣第一級毒品暨定應執行部分均
    撤銷，爰審酌被告甲○○所接應、持有私運入境之海洛因數量龐大，已嚴重破壞
    既成嚴律，危害社會治安，情節非輕，惟參酌被告均依「坤董」指示行事，並無
    與買家接觸之情，係非可得決定販賣毒品之人，即類似跑腿小弟之角色，衡其因
    一時利致智昏，且迄今並無證據證明已有毒品流入市面、造成實害等一切情狀，
    本院認其惡性尚無與社會永久隔離之必要，故依檢察官所請量處死刑，猶嫌過重
    ，是依法量處被告如主文第二項所示之刑，並依法宣告褫奪公權終身，以昭炯戒
    。
五、扣案如附表一編號一所示之第一級毒品海洛因，應依毒品危害防制條例第十八條
    第一項前段規定沒收銷燬；如附表一編號二、三、四、五、六所示之物、附表二
    所示之物，分別為共犯「坤董」及被告甲○○所有之物，且各係供犯運輸、或販
    賣第一級毒品罪所用之物，均應依毒品危害防制條例第十九條第一項規定宣告沒
    收，且上開物品既已扣案，即無宣告如全部或一部不能沒收時，追徵其價額或以
    其財產抵償之問題。至扣案之二百四十九萬六千元與偽造之新臺幣千元券三張，
    為共犯「坤董」所有，並供購汽車二輛以事實欄所載方式販賣毒品所用之物，而
    被告甲○○並未另行觸犯偽造貨幣或妨害國幣懲治條例罪責，應依刑法第三十八
    條第一項第二款規定，宣告沒收之。
據上論斷，應依刑事訴訟法第三百六十九條第一項前段、第三百六十四條、第二百九
十九條第一項前段，修正前懲治走私條例第二條第一項、第十一條，毒品危害防制條
例第四條第一項、第十八條第一項前段、第十九條第一項前段，刑法第十一條前段、
第二條第一項但書、第二十八條、第五十五條、第三十七條第一項、第三十八條第一
項第二款，罰金罰鍰提高標準條例第一條前段，判決如主文。
本案經檢察官劉斐玲到庭執行職務。
中　　　華　　　民　　　國　　九十三　　年　　　三　　　月　　三十一　　日
                              臺灣高等法院刑事第十五庭
                                  審判長法  官  房　阿　生
                                        法  官  蔡　光　治
                                        法  官  雷　元　結
右正本證明與原本無異。
如不服本判決，應於收受送達後十日內向本院提出上訴書狀，其未敘述上訴之理由者
並得於提起上訴後十日內向本院補提理由書（均須按他造當事人之人數附繕本）。
                                        書記官  黃　德　煌
中　　　華　　　民　　　國　　九十三　　年　　　四　　　月　　　一　　　日
附錄：本判決論罪科刑法條全文
毒品危害防制條例第四條：
製造、運輸、販賣第一級毒品者，處死刑或無期徒刑；處無期徒刑者，得併科新臺幣
一千萬元以下罰金。
製造、運輸、販賣第二級毒品者，處無期徒刑或七年以上有期徒刑，得併科新臺幣七
百萬元以下罰金。
製造、運輸、販賣第三級毒品者，處五年以上有期徒刑，得併科新臺幣五百萬元以下
罰金。
製造、運輸、販賣第四級毒品者，處三年以上十年以下有期徒刑，得併科新臺幣三百
萬元以下罰金。
製造、運輸、販賣專供製造或施用毒品之器具者，處一年以上七年以下有期徒刑，得
併科新臺幣一百萬元以下罰金。
前五項之未遂犯罰之。
修正前懲治走私條例第二條
私運管制物品進口、出口逾公告數額者，處七年以下有期徒刑，得併科新臺幣二十萬
元以下罰金。
以犯前項之罪為常業者，處三年以上十年以下有期徒刑，得併科新臺幣三十萬以下罰
金。
第一項未遂犯罰之。
第一項所稱管制物品及其數額，由行政院公告之。
附表一（臺北縣汐止市○○街七十六號一樓）
┌──┬───────┬────┬────────────────────┐
│編號│名          稱│數    量│備                                    考│
├──┼───────┼────┼────────────────────┤
│一  │第一級毒品    │二三五包│合計淨重８１４９６．３９公克（包裝重１６│
│    │海洛因        │        │９２公克），純度８２．４１﹪，純質淨重  │
│    │              │        │６７１６１．１８公克                    │
├──┼───────┼────┼────────────────────┤
│二  │散裝海洛因包裝│一袋    │                                        │
│    │袋            │        │                                        │
├──┼───────┼────┼────────────────────┤
│三  │分裝海洛因用包│三袋    │                                        │
│    │裝袋          │        │                                        │
├──┼───────┼────┼────────────────────┤
│四  │裝運毒品用大手│一只    │                                        │
│    │提袋          │        │                                        │
├──┼───────┼────┼────────────────────┤
│五  │毒品封箱膠帶  │六只    │                                        │
├──┼───────┼────┼────────────────────┤
│六  │放置毒品紙箱  │五只    │                                        │
└──┴───────┴────┴────────────────────┘
附表二（臺北市○○區○○路三段七十五巷二七二號二樓）
┌──┬───────┬────┬────────────────────┐
│編號│名          稱│數    量│備                                    考│
├──┼───────┼────┼────────────────────┤
│一  │乾燥劑        │一批    │                                        │
├──┼───────┼────┼────────────────────┤
│二  │手套          │二副    │                                        │
├──┼───────┼────┼────────────────────┤
│三  │外科手套      │二袋    │                                        │
├──┼───────┼────┼────────────────────┤
│四  │分裝毒品用夾鏈│一袋    │                                        │
│    │袋            │        │                                        │
├──┼───────┼────┼────────────────────┤
│五  │毒品封箱膠帶  │一組    │                                        │
├──┼───────┼────┼────────────────────┤
│六  │磅秤          │一具    │                                        │
├──┼───────┼────┼────────────────────┤
│七  │裝運毒品用旅行│一只    │                                        │
│    │袋            │        │                                        │
├──┼───────┼────┼────────────────────┤
│八  │放置毒品用紙箱│一只    │                                        │
└──┴───────┴────┴────────────────────┘
附表三（臺北縣汐止市○○街一一八巷二十二號三樓）
┌──┬───────┬────┬────────────────────┐
│編號│名          稱│數    量│備                                    考│
├──┼───────┼────┼────────────────────┤
│一  │供販賣用買車之│二百四十│                                        │
│    │現金（新台幣）│九萬六千│                                        │
│    │　　　　　    │元      │                                        │
├──┼───────┼────┼────────────────────┤
│二  │鑰匙（臺北市內│一付    │內另含卡片、遙控器各一                  │
│    │湖區○○路○段│        │                                        │
│    │七十五巷二七二│        │                                        │
│    │號二樓）      │        │                                        │
├──┼───────┼────┼────────────────────┤
│三  │鑰匙（台北縣汐│一付    │                                        │
│    │止市○○街七十│        │                                        │
│    │六號一樓）    │        │                                        │
├──┼───────┼────┼────────────────────┤
│四  │千元新台幣偽鈔│三張    │                                        │
│    │（用途同編號一│        │                                        │
│    │）            │        │                                        │
└──┴───────┴────┴────────────────────┘
